【裁判字號】    98,交聲,133
【裁判日期】    980220
【裁判案由】    交管條例聲異
【裁判全文】
臺灣板橋地方法院交通事件裁定           98度交聲字第133號
原處分機關  交通部公路總局臺北區監理所
異  議  人  甲○○
送達代收人  乙○○
上列受處分人即異議人因違反道路交通管理處罰條例案件，對於
交通部公路總局臺北區監理所民國98年1 月5 日所為之北監營裁
字裁40-C00000000號裁決處分，聲明異議，本院裁定如下：
    主    文
異議駁回。
    理    由
一、原處分意旨略以：異議人即受處分人甲○○於民國97年11月
    10日12時50分許，駕駛車牌號碼741-MN號營業小客車，行經
    臺北縣板橋市○○路○○路150 巷之交岔路口處時，因「紅
    燈左轉」之違規事實，經警攔停當場舉發，嗣異議人提出申
    訴，經原處分機關函請舉發機關查證後，仍認異議人違規屬
    實，原處分機關乃依道路交通管理處罰條例第53條第1 項、
    第63條第1 項第3 款（原裁決書漏載「第1 項第3 款」）之
    規定，裁處罰鍰新臺幣（下同）2,700 元，並記違規點數3
    點。
二、異議意旨略以：依視野的角度及距離，則我與警察先生的視
    線及理解（我有沒有壓過停車線），應該是我的視野比較客
    觀清楚，警察先生的比較主觀，又請舉發單位提出違規事證
    的照片為憑，不能僅依執勤人員於該時間、地點目睹為處罰
    依據，因目睹有時會因人為及情緒的相互作用，而導致誤判
    狀況發生，最好要有照片以資佐證為妥；我是在綠燈時才轉
    過系爭交岔路口，並未闖紅燈，據此，聲明異議，請求撤銷
    原處分云云。
三、按汽車駕駛人，行經有燈光號誌管制之交岔路口闖紅燈者，
    處1,800 元以上5,400 元以下罰鍰；汽車駕駛人有第53條情
    形者，除依原條款處罰鍰外，記違規點數3 點，道路交通管
    理處罰條例第53條第1 項、第63條第1 項第3 款分別定有明
    文規定；次按駕駛人駕駛汽車，應遵守道路交通標誌、標線
    、號誌之指示，道路交通安全規則第90條亦規定甚明；經查
    ：
(一)、異議人於前揭時、地，駕駛上開營小客車，經臺北縣政府警
    察局板橋分局信義派出所執勤員警攔停，以「紅燈左轉」為
    由摰單舉發乙節，有臺北縣政府警察局97年11月10日北縣警
    交字第C00000000 號舉發違反道路交通管理事件通知單1 紙
    在卷可稽。
(二)、異議人雖具狀以前詞置辯並到庭辯稱：我認為是警察的角度
    問題，且我當時輪胎有破掉云云；然現場目擊證人即臺北縣
    政府警察局板橋分局信義派出所員警丙○○於本院調查中到
    庭具結後證稱略以：「（問：因為舉發異議人在97年11月10
    日12點50分，在板橋市○○路150 巷口有闖紅燈的交通罰單
    填單人上的職戳章是你的名義，所以今日請你到庭作證，釐
    清本案，本件罰單是否是你所舉發的？）答：是的，當時是
    我在當場舉發。」、「（問：請陳述舉發的過程？）答：當
    時我在板橋市○○路150 巷內，當時我穿制服，在定點執行
    巡邏勤務告發紅燈左轉，該處是Ｔ字路口，是板橋市○○路
    ○○路150 巷的交接，異議人是走在信義路上由土城往板橋
    方向前進，他經過150 巷口時就左轉，當時我站在150 巷內
    但是是面對信義路即面對巷口，當時信義路上的號誌燈是紅
    燈，我看到異議人在紅燈下左轉往150 巷口行駛，150 巷是
    雙向，信義路是雙向，所以異議人一轉過來就會到我前面，
    我就看他紅燈左轉所以攔下來，我告知異議人紅燈左轉，請
    他出示駕照。」、「（問：本件你是當場攔停，有無請異議
    人在罰單上簽名收下罰單？）答：簽名部份我已經忘了，因
    為時間已久，我有請他簽名，但他有無簽名我忘了。罰單他
    有收。」、「（問：你攔停異議人當時，異議人的輪胎有所
    謂沒氣的情形？）答：我沒有去注意。也沒有發現輪胎有沒
    氣的情形。」、「（問：異議人從信義路左轉進入巷口，是
    進入巷口多久距離被你攔停？）答：我距離巷口約2 、30公
    尺，所以異議人應該也是駛入巷口後這個距離左右被我攔下
    。」「（問：你開完罰單，異議人離開時，你有無注意他車
    子輪胎有無沒氣的情況？）答：我沒有去注意。」、「（問
    ：在你攔停異議人直到異議人離開之前的時間內，異議人有
    無說到是因為輪胎沒氣，想停路邊檢查，不是故意闖紅燈等
    情？）答：當時談話內容我已不記得了。」、「（問：當時
    闖紅燈左轉進入只有異議人壹台車嗎？）答：是的，當時在
    異議人同一行向的車道上還有其他車輛，不過該等車輛都停
    等紅燈。」、「（問：你確定異議人左轉入巷口時其行向所
    在的號誌燈確實是紅燈，而不是黃燈？）答：確定。因為15
    0 巷口那號誌綠燈，信義路就是紅燈，所以我當時看150 巷
    口號誌燈綠燈信義路就是紅燈。而異議人是從信義路左轉進
    入150 巷口，所以我確定他是紅燈左轉。」、「（問：也就
    是你在舉發異議人之前已經始終注意系爭路口的號誌燈一段
    時間，所以你能確定異議人是闖紅燈？）答：是的，就是這
    個意思。」、「（問：當時以你所在地點，可以清楚看到系
    爭路口號誌轉換情形嗎？）答：可以。沒有任何建築物遮擋
    我的視線。」等語綦詳在卷（見本院98年2 月11日訊問筆錄
    ）；並有證人丙○○當庭繪製舉發現場攔檢點、異議人所闖
    號誌燈位置圖1 紙在卷可參；茲證人既正執行勤務之際，其
    對前方行駛車輛動向，自特別留意而無錯看或誤判之虞；而
    證人業到庭簽立證人結文具結擔保其證述之真實性，且在負
    擔偽證罪之心理處罰狀態下，證述受處分人經認定違規及舉
    發之經過，而依本件卷存證據資料並無任何積極證據足資證
    明證人上述證述係屬虛偽，亦無足以令人顯信證人之證述為
    不可採之品格證據或前科證據存在，堪信證人之證言為真實
    ；況執勤員警本其維護交通秩序安全職責所為之舉發，亦應
    受到合法正確之推定；異議人以前詞否認有上開交通違規行
    為，尚難遽信。
(三)、況異議人就其當時駕車通過系爭路口時，該路口號誌燈之號
    誌時向為何一節，於97年11月25日所提出之申訴書中乃自陳
    ：本人當時車況輪胎有漏氣異狀發生，『因而等到黃燈時』
    ，瞬間左轉，想停路邊，不是故意猛衝『闖紅燈』，請見諒
    」等語，然於本院調查中復改稱：我紅燈已經停了一分鐘了
    ，我停在信義路上；而從信義路上停等紅燈又再起步，進入
    巷口時，該信義路上的號誌燈為綠燈云云，其所陳關於左轉
    進入巷口時，其行向所在之信義路號誌燈時向為何，竟或稱
    黃燈，或稱綠燈，所言前後迥異，殊難信實，佐以茍非其確
    有在信義路號誌燈為紅燈狀況下闖紅燈左轉進入系爭巷口之
    行為，何以於上揭申訴書中強調乃等到黃燈，因車輛輪胎漏
    氣，想停路邊，『不是故意猛衝闖紅燈』云云，益徵證人前
    開證述異議人確有闖紅燈等語應與事實相符，可以採信；異
    議人以前詞置辯否認闖紅燈云云，容係事後卸責之詞，委無
    足取。
(四)、至本案異議人闖紅燈之行為，除現場目擊證人即舉發員警丙
    ○○之證詞外，舉發員警固無另以錄影或照相等方式拍攝車
    輛違規錄影帶或照片可資佐證，惟此等違規情事係驟然發生
    ，則除非於案發現場恰有預先錄影或擺設固定之照相設備，
    否則要求舉發警員緊急錄影或照相，並須以此為證，亦與執
    行勤務之實況難謂相合；再者，交通警員製單舉發交通違規
    案件，本質上係公務員依法執行職務之行為，如有構陷或為
    不實記載之行為，尚須負擔嚴厲之刑事責任，而本件查無其
    他證據顯示舉發警員有誤認或故意構陷之情事，自難以當場
    舉發之警員未提出其他證據佐證，即認其所述不可採信，附
    此敘明。
四、綜上，異議人前開所辯，尚無足取，本件異議人之交通違規
    事件事證明確，堪以認定；從而，原處分機關依道路交通管
    理處罰條例第53條第1 項、第63條第1 項第3 款，裁處異議
    人罰鍰2,700 元，並記違規點數3 點，自屬有據；異議人執
    前詞認本件裁決不當，為無理由，應予裁定駁回。
五、據上論斷，應依道路交通案件處理辦法第19條，裁定如主文
中    華    民    國    98    年    2     月    20    日
                  交通法庭  法  官   陳明偉
以上正本證明與原本無異。
如不服本裁定，應於裁定送達後5日內敘明抗告理由，向本院提
出抗告狀。
                            書記官   陳玉心
中    華    民    國    98    年    2     月    20    日


司法院資訊處製作；財團法人民間司法改革基金會備份。
